【裁判字號】    92,交上訴,10
【裁判日期】    920312
【裁判案由】    公共危險
【裁判全文】
臺灣高等法院高雄分院刑事判決                    九十二年度交上訴字第一號
    上  訴  人
    即  被  告  乙○○
右上訴人因公共危險案件，不服臺灣高雄地方法院九十一年度交訴字第二二八號中華
民國九十一年十月二十三日第一審判決（起訴案號：臺灣高雄地方法院檢察署九十一
年度偵字第一八六五九號），提起上訴，本院判決如左：
      主  文
上訴駁回。
      事  實
一、乙○○前因違反肅清煙毒條例案件，經臺灣高等法院高雄分院判處有期徒刑三年
    二月確定，於民國八十七年十二月二十一日縮刑期滿執行完畢，仍不知警惕。乙
    ○○於九十一年七月二十一日二十一時二十五分許，駕駛登記為傑誠交通有限公
    司所有之車號八Ｑ─七五二號營業用自小客車，沿高雄縣鳳山市○○路○段由北
    向南方向行駛，途經該路段上商號「九九生活百貨」前之慢車道時，本應注意汽
    車行駛時，應隨時注意車前狀況，及兩車併行之間隔，並隨時採取必要之安全措
    施，且依當時之情況尚無不能注意之情事，詎疏未注意，適有甲○○騎乘車號Ｗ
    ＲＨ─一六五號輕型機車，沿青年路二段慢車道同向行駛於右側，乙○○未與甲
    ○○所騎乘之機車保持併行之間隔，其所駕駛營業自小客車右後方遂擦撞甲○○
    所騎乘之輕型機車倒地，並於路面上留下刮痕，致甲○○受有左肩、下背挫傷及
    右手掌、左手肘、左膝擦傷等傷害（過失傷害部分業已撤回告訴），詎乙○○明
    知汽車駕駛人如肇事致人受傷或死亡，應即採取救護或其他必要措施，並向警察
    機關報告，不得逃逸，竟萌生駕車肇事逃逸之犯意，未下車查看甲○○受傷狀況
    且採取救護或其他必要措施，即逕行逃逸，經在場目擊不詳姓名年籍之人搭載甲
    ○○追趕攔截乙○○告知其肇事情節後，乙○○猶置之不理，嗣經甲○○記下乙
    ○○所駕駛之營業用小客車車牌號碼後，即報警處理，經警於同月二十四日十五
    時十七分許循線查獲。
二、案經高雄縣警察局鳳山分局報告臺灣高雄地方法院檢察署檢察官偵查起訴。
      理  由
一、訊據上訴人即被告乙○○固不否認於右揭時、地駕車不慎擦撞甲○○所騎乘之機
    車乙情，然矢口否認有何肇事逃逸犯行，辯稱：被告當時不知發生車禍，係隔日
    發現車輛右後方有漆痕才知道肇事；對方二人攔截質問被告，被告因害怕遭人毆
    打才駛離云云。
二、經查：
（一）右揭被告駕駛車號八Q-七五二號營業用小客車，於九十一年七月二十一日二十
      一時二十五分許，行經高雄縣鳳山市○○路○段上商號「九九生活百貨」前之
      慢車道，擦撞騎乘車號WRH-一六五號輕機車之被害人甲○○，致甲○○受有如
      事實欄所載之傷害等情，業據被害人甲○○於警詢及偵訊中陳述明確，並有道
      路交通事故調查報告表、事故現場與車損照片十六幀、國軍高雄總醫院診斷證
      明書一紙，附卷可稽，核與被告前所供陳之事實相符，其駕駛動力交通工具，
      致人受傷之事實堪以認定。
（二）被告肇事後未下車查看被害人傷勢即逕行駛離，且經不詳姓名年籍之人搭載被
      害人追趕攔截被告，並告知其肇事一節，業據被害人陳稱：攔下車後，被告搖
      下車窗告知伊撞到又怎麼樣等語，則被告於當時既明知被害人因兩車相撞而受
      傷，卻隨即駕車離去，未對被害人採取任何救護或其他必要措施，即與刑法第
      一百八十五條之四所欲規範之目的相符。又被告本應注意汽車行駛時，應隨時
      注意車前狀況，及兩車併行之間隔，並隨時採取必要之安全措施，且依當時之
      情況尚無不能注意之情事，詎疏未注意，致其所駕駛營業自小客車右後方遂擦
      撞甲○○所騎乘之輕型機車倒地，其就車禍之發生為有過失，已很明顯。縱被
      告在事發當時自認其並無過失，然責任之歸屬非可在事故發生當時即可立刻確
      認，更非可由被告自行判斷其有無故意、過失，是被告自不得因認為其並無過
      失即任意離開現場，故被告於事故發生時未立刻給予被害人救護，竟逕行離去
      ，且未將其姓名住址留予被害人，顯然違反前開規定，其有駕車肇事致人受傷
      而逃逸之犯行明確，堪以認定。
三、核被告所為，係犯刑法第一百八十五條之四駕駛動力交通工具肇事致人受傷而逃
    逸罪。又被告前犯違反肅清煙毒條例案件，經臺灣高等法院高雄分院判處有期徒
    刑三年二月確定，於八十七年十二月二十一日縮刑期滿執行完畢，有臺灣高等法
    院檢察署刑案紀錄簡覆表及台灣高等法院被告全國前案紀錄表各一件在卷可查，
    其於有期徒刑執行完畢後五年內，再犯有期徒刑以上之本罪，為累犯，應加重其
    刑。
四、原審因依刑法第一百八十五條之四、第四十七條之規定，並審酌被告之素行，以
    及其犯罪動機、手段、犯罪對被害人甲○○所生損害及其犯後已與被害人成立和
    解，暨其犯後態度等一切情狀，量處有期徒刑八月，認事用法，核無不合，量刑
    亦屬妥適。被告上訴意旨，以不知發生車禍及原審量刑過重云云，指摘原判決不
    當，為無理由，應予駁回。
據上論結，應依刑事訴訟法第三百六十八條，判決如主文。
本案經檢察官王登榮到庭執行職務。
中      華      民      國      九十二      年    三      月    十二    日
                              臺灣高等法院高雄分院刑事第九庭
                                  審判長法官  張明松
                                        法官  張盛喜
                                        法官  任森銓
右正本證明與原本無異。
如不服本判決應於收受本判決後十日內向本院提出上訴書狀，其未述上訴理由者，
並得於提起上訴後十日內向本院補提理由書狀（均須按他造當事人之人數附繕本)「
切勿逕送上級法院」。
                                      書記官  施耀程
中      華      民      國      九十二      年    三      月    十四    日
附錄：本判決論罪科刑法條：
刑法第一百八十五條之四
駕駛動力交通工具肇事，致人死傷而逃逸者，處六月以上五年以下有期徒刑。
                                                                    Ａ


司法院資訊處製作；財團法人民間司法改革基金會備份。
